臺灣高等法院刑事判決　　　　　　　　　九十年度上訴字第三七四四號
　　上　訴　人
　　即　被　告　乙○○
　　指定辯護人　本院公設辯護人
右列被告因違反毒品危害防制條例案件，不服臺灣板橋地方法院九十年訴緝字第九八
號中華民國九十年九月十一日第一審判決（起訴案號：八十九年度偵字第四五六０號
），本院判決如左：
    主      文
原判決關於轉讓第一級毒品部分撤銷。
乙○○無罪。
    理      由
一、公訴意旨略以：乙○○基於轉讓第一級毒品海洛因之犯意，於八十八年二月九日
    ，在臺北縣鶯歌鎮金金戲院前，受甲○○之託，以每小包新台幣（下同）五千元
    之代價，向不詳姓名年籍之成年男子購入第一級毒品海洛因後，再轉讓予甲○○
    施用。嗣於八十八年二月九日下午九時十五分許，在臺北縣三峽鎮○○路三鶯加
    油站前為警查獲，並自車號ＸＴ－六九○一號自用小客車前排乘客座位起出海洛
    因一包，因認乙○○涉犯毒品危害防制條例第八條第一項之轉讓第一級毒品罪嫌
    云云。
二、按犯罪事實應依證據認定之，無證據不得推定其犯罪事實，又不能證明被告犯罪
    應諭知無罪之判決，刑事訴訟法第一百五十四條、第三百零一條第一項定有明文
    。又認定犯罪事實應憑積極證據，倘積極證據不足以為不利於被告事實之認定時
    ，即應為有利被告之認定，更不必有何有利之證據，最高法院三十年度上字第八
    一六號判例意旨可資參照。所謂「積極證據足以為不利被告事實之認定」，係指
    據為訴訟上證明之全盤證據資料，在客觀上已達於通常一般之人均不致於有所懷
    疑，而得確信被告確曾犯罪之程度；若未達到此一程度，而有合理懷疑之存在時
    ，即無從為被告有罪之確信，最高法院七十六年度台上字第四九八六號判例意旨
    可參。
三、本件公訴人認被告乙○○涉有轉讓毒品海洛因罪嫌，係以證人甲○○於警詢、檢
    訊時證詞及扣案之海洛因一包（淨重０．二二公克，包裝重０．二七公克），為
    其主要論據，經查：
  (一)臺北縣警察局樹林分局於八十八年二月九日二十一時十五分在臺北縣三峽鎮○○
    路（三鶯加油站）由黃山景駕駛，被告乙○○、甲○○共乘之車號ＸＴ－六九０
    一號自用小客車中查扣之白色粉末一包，經鑑定確為第一級毒品海洛因，此有法
    務部調查局鑑定通知書一紙可稽（見本院卷第五八頁），該包海洛因係甲○○所
    持有，亦為甲○○所自承（見八十八年偵字第四三九七號卷第十一頁）。
  (二)被告乙○○於警詢時供稱伊不知海洛因為誰所有，亦不知在何處購得云云（見八
    十八年偵字第四三九七號卷第五頁反面）；於原審訊問時供稱伊沒有販賣海洛因
    給甲○○或幫甲○○買海洛因之情事等語（見原審卷第四二頁）；於本院供稱伊
    沒有轉讓第一級毒品給甲○○云云（見本院卷第八一頁、九七頁），始終否認有
    販賣或轉讓第一級毒品之行為。
  (三)證人甲○○於警詢中證稱「（問）為警查獲之海洛因是向何人於何地購買？代價
    為何？（答）向乙○○於民國八十八年二月九日於鶯歌鎮金金戲院前以新台幣五
    千元購得」（見八十八年偵字第四三九七號卷第九頁反面）、「海洛因是我託乙
    ○○向其朋友購買。每次我託乙○○以五千元為代價購買，乙○○皆以打我大哥
    大向我兜售」云云（見八十八年偵字第四三九七號卷第十一頁反面），究竟係其
    託乙○○購買或乙○○向其兜售，甲○○上述警詢證詞本身已有矛盾。嗣證人甲
    ○○於檢訊中證稱「八十八年二月九日在鶯歌鎮金金戲院前拿五千元拜託乙○○
    買一次而已「等語（見八十八年偵字第四三九七號卷第三二頁反面），與警詢所
    稱「每次我託乙○○以五千元為代價購買．．．」，亦有不符。證人甲○○於原
    審證稱「（問）有無跟乙○○買海洛因？（答）沒有。（問）有無託乙○○幫你
    買海洛因？（答）八十八年二月九日下午九時十五分在加油站被查到，那天我打
    電話給被告叫他幫忙我買海洛因，結果被告說找不到朋友，沒有辦法買到海洛因
    ，後來我就到金金戲院跟我一位朋友綽號叫胖子的人買的，我不知道胖子的真實
    姓名，我是用五千元買的，就是當天被查獲的海洛因，我要去金金戲院前我有叫
    乙○○開車來載我，結果黃山景就開車載著乙○○一起來，我就叫他們兩個載我
    到金金戲院，後來我就跟胖子買海洛因」云云（見八十九年訴字第一七一０號卷
    第四五頁），又改稱係其自己在金金戲院向綽號胖子之人購買海洛因。且被告乙
    ○○於本院供稱「沒有轉讓毒品給甲○○，被查獲時我身上也沒有五千元，當天
    是在鶯歌加油站碰到甲○○、黃山景，我跟他們同車去桃園，回程時被警查獲」
    等語（見本院卷第八一頁、九四頁），亦未敘及曾與甲○○一同前往金金戲院向
    綽號「胖子」之男子購買海洛因之事。從而，證人甲○○有關被查扣之毒品海洛
    因係其以五千元託被告乙○○代購之證言，尚不足遽予採信。
  (四)毒品危害防制條例第八條所稱「轉讓毒品」之「轉讓」，係指移轉物（毒品）之
    所有權而言（最高法院八十五年度台上字第四四七０號判決意旨即認：按轉讓禁
    藥，與受託代買禁藥之區別，在於前者有「移轉物（禁藥）之所有權」之意思，
    後者則該物（禁藥）之所有權自始即歸屬於委託人，受託代買之人僅係替委託人
    持有，其之將禁藥交付與委託人，乃係受託代買之當然結果，其間並無「移轉所
    有權」之意思，二者概念，不盡相同）。因此，即使依證人甲○○於警詢及檢訊
    中之筆錄，而認被告乙○○有代甲○○購買海洛因之情事，亦不該當於毒品危害
    防制條例第八條所謂「轉讓」之要件。
  (五)此外，復查無其他積極證據足認被告乙○○有轉讓毒品海洛因予甲○○之行為。
    公訴人之起訴事實，尚屬不能證明。原審未詳加調查，遽認被告乙○○犯有轉讓
    第一級毒品罪行，尚嫌速斷。被告上訴否認犯行，核屬有理由，自應由本院將原
    判決關於轉讓第一級毒品部分予以撤銷，另依法諭知無罪判決。
據上論斷，應依刑事訴訟法第三百六十九條第一項前段、第三百六十四條、第三百零
一條第一項，判決如主文。
本案經檢察官彭坤業到庭執行職務。
中      華      民      國    九十一    年      七      月    二十六    日
                              臺灣高等法院刑事第八庭
                                  審判長法  官  陳  祐  治
                                        法  官  楊  炳  禎
                                        法  官  沈  宜  生
右正本證明與原本無異。
如不服本判決應於收受送達後十日內向本院提出上訴書狀，其未敘述上訴之理由者並
得於提起上訴後十日內向本院補提理由書（均須按他造當事人之人數附繕本）。
                                        書記官  魏  淑  娟
中      華      民      國    九十一    年      七      月    二十九    日
